臺灣屏東地方法院刑事判決
                                      110年度易字第660號
公  訴  人  臺灣屏東地方檢察署檢察官
被      告  利旭玉


上列被告因妨害自由等案件，經檢察官提起公訴（109年度偵字
第8041號），本院判決如下：
    主  文
甲○○犯如附表二所示之罪，各處如附表二「主文欄」所示之刑及
沒收。應執行拘役捌拾日，如易科罰金，以新臺幣壹仟元折算壹
日。
甲○○被訴毀損部分公訴不受理。
    事  實
一、甲○○因與鍾○玲間之債務糾紛，心生不滿，竟分別為下列行
    為：
  ㈠於民國108年12月底某日時許（起訴書記載108年12月間某日
    時許，應予更正），在屏東縣○○市○○路000號薇晶養生館前
    ，見鍾○玲欲駕駛車牌號碼0000-00號自用小客車離去，即基
    於妨害他人行使權利之犯意，駕駛自己所有之車牌號碼000-
    0000號（起訴書誤載為車牌號碼000-0000號，應予更正）自
    用小客車阻擋在其車前，並下車向鍾○玲陳稱：妳很愛上班
    ，那就把今天上班的錢全部交出來等語，以此強暴、脅迫之
    方式，逼使鍾○玲當場交付現金新臺幣（下同）700元作為清
    償債務之用，妨害鍾○玲自由行動及使用支配金錢之權利。
  ㈡於109年5月3日19時至20時許，知悉鍾○玲在其友人陳○儀位於
    屏東縣○○市○○路000○0號住處，遂委請陳暐智（原名陳金城
    ）及陳浚宥（2人均由臺灣屏東地方檢察署另為不起訴處分
    ）前往該處向鍾○玲索討欠款，嗣陳暐智到場後撥打電話給
    甲○○，甲○○即基於恐嚇之犯意，透過陳暐智向鍾○玲轉達：
    如今日未收到債款，即砸毀其車輛等語。甲○○並駕駛其所有
    之上開車輛在該處附近徘徊，而以此等加害鍾○玲財產之事
    ，致鍾○玲心生畏懼而危害於安全。
  ㈢於109年6月26日22時許，在不特定多數人得以共見共聞之屏
    東縣○○市○○路00○00號中油加油站，基於公然侮辱之犯意，
    以如附表一所示之言詞辱罵鍾○玲，而足以貶損鍾○玲之人格
    尊嚴及社會評價。
二、案經鍾○玲訴由屏東縣政府警察局屏東分局報告臺灣屏東地
    方檢察署檢察官偵查起訴。
    理  由
壹、有罪部分：
一、按被告以外之人於審判外之陳述，雖不符刑事訴訟法第159
    條之1至之4等規定，惟經當事人於審判程序同意作為證據，
    法院審酌該言詞或書面陳述作成時之情況，認為適當者，亦
    得為證據，刑事訴訟法第159條之5第1項定有明文。查本判
    決以下所引用具傳聞性質之證據，檢察官、被告甲○○於本院
    審理中均表示同意有證據能力（本院卷第112頁），本院審
    酌上開證據資料作成時之情況，並無任何違法取證之不適當
    情形，且對於被告涉案之事實具有相當之關聯性，依刑事訴
    訟法第159條之5第1項之規定，認均具有證據能力。
二、上揭犯罪事實，業據被告甲○○於本院審理時均坦承不諱（本
    院卷第111、117頁），核與證人即告訴人鍾○玲、證人即被
    告友人陳暐智、陳浚宥於警詢及偵訊時之證述，證人即告訴
    人友人陳○儀於警詢時之證述，證人即告訴人友人李松鴻於
    偵訊時之證述大致相符（警卷第27至37、45至55、67至76、
    87至90頁；偵卷第25至27、31至35、45至49、89至97頁）。
    復有指認犯罪嫌疑人紀錄表、車輛詳細資料報表及照片、和
    解書、錄音檔譯文、本院公務電話記錄、現場及監視器畫面
    翻拍照片等件附卷可憑（警卷第19至25、39至43、57至61、
    77至81、91至97、99至101、105頁；本院卷第103至105頁）
    ，足徵被告上開任意性自白均核與事實相符，可資採為認定
    事實之依據。至被告為如事實欄一、㈠所示犯行之時間，經
    被告於偵訊中自承係於108年12月底某日等語（偵卷第64至6
    5頁），核與告訴人於警詢、偵訊時之指訴一致（警卷第68
    頁；偵卷第31至32頁），是起訴書記載108年12月間某日時
    許，應予特定更正如前，附此敘明。本件事證明確，被告上
    開犯行均堪以認定，應予依法論科。
三、論罪科刑：
  ㈠核被告如事實欄一、㈠所示，係犯刑法第304條第1項之強制罪
    ；如事實欄一、㈡所示，係犯同法第305條之恐嚇危害安全罪
    ；如事實欄一、㈢所示，係犯同法第309條第1項之公然侮辱
    罪。被告前揭所犯強制、恐嚇危害安全及公然侮辱3罪間，
    犯意各別，行為互殊，應予分論併罰。
  ㈡審酌被告：⒈僅因債務問題與告訴人心生怨懟，而不思以理性
    、和平之手段解決，竟以上開強暴、脅迫手段妨害告訴人自
    由，復對告訴人施以恐嚇言語，造成告訴人心理上恐懼，又
    公然以附表一所示含有影射告訴人從事性交易、吸食毒品等
    負面言詞辱罵告訴人，足以貶損告訴人之人格及社會地位，
    致告訴人受有精神上之痛苦，顯見其欠缺尊重他人之觀念，
    所為實有不該；⒉犯後終能坦承犯行，然未能與告訴人達成
    和解之犯後態度；⒊專科畢業之智識程度；⒋現無業，經濟來
    源為領取每月低收入戶補助3,500元；⒌離婚，育有2個兒子
    、2個女兒，均未成年之家庭生活等一切情狀（本院卷第118
    頁），分別量處如附表二「主文欄」所示之刑，及諭知如易
    科罰金之折算標準，另依數罪併罰限制加重與多數犯罪責任
    遞減原則，定其應執行之刑及易科罰金之折算標準。
四、沒收部分：
  ㈠按犯罪所得，屬於犯罪行為人者，沒收之；前2項之沒收，於
    全部或一部不能沒收或不宜執行沒收時，追徵其價額。刑法
    第38條之1第1項前段、第3項分別定有明文。經查，被告如
    事實欄一、㈠所示犯行，向告訴人取得700元之犯罪所得，應
    依上開規定宣告沒收，並於全部或一部不能沒收或不宜執行
    沒收時，追徵其價額。
　㈡至被告如事實欄一、㈠所示犯行，雖係以其所有之車牌號碼00
    0-0000號自小客車，阻擋告訴人駕駛中之車輛，而妨害告訴
    人自由行動之權利。惟該自小客車係被告作為日常生活代步
    之交通工具，僅偶然供作本案使用，亦非違禁物，將之沒收
    或追徵其價額，尚不具刑法上之重要性，爰不予宣告沒收或
    追徵，附此敘明。　
貳、公訴不受理部分：
一、公訴意旨略以：被告甲○○於108年12月間某時日，基於毀損
    之犯意，在屏東縣潮州鎮潮州夜市一帶，先以不詳之方式，
    將告訴人鍾○玲所使用之車牌號碼0000-00號自用小客車後車
    廂的玻璃打碎，致令不堪使用。因認被告涉犯刑法第354條
    毀損罪嫌等語。
二、按刑法第354條之罪，須告訴乃論；告訴乃論之罪，其告訴
    應自得為告訴之人知悉犯人之時起，於6個月內為之；又告
    訴乃論之罪，其告訴已逾告訴期間者，法院應諭知不受理之
    判決。刑法第357條、刑事訴訟法第237條第1項、第303條第
    3款分別定有明文。
三、經查，告訴人係因於108年12月間某日時許，收到被告傳送
    「妳很愛上班，那就讓妳上個夠」、「忙完了去看車」等訊
    息內容，便立即趕往停車處查看，而得知被告於上開時日砸
    毀其車輛後車廂玻璃之行為，並於109年6月28日提出毀損告
    訴一情，有告訴人109年6月28日警詢筆錄在卷可佐（警卷第
    69頁）。顯見告訴人於其所駕駛之自小客車後車廂玻璃遭被
    告砸毀當天（即108年12月間某日）已知悉本案犯人為被告
    ，則其6個月之告訴期間即應自該日（即108年12月間某日）
    起算。而告訴人於第2次警詢及本院審理時均自陳：車輛玻
    璃遭被告毀損部分，已超過6個月告訴期間等語（警卷第74
    頁；本院卷第111頁）。復觀諸卷證內容，亦未見有任何證
    據可資證明被告砸毀告訴人車輛後車廂玻璃之確切時點，基
    於罪疑有利被告原則，應認定告訴人車輛後擋風玻璃遭被告
    砸毀之時間在108年12月28日前之某日，告訴人遲至109年6
    月28日始提出本件毀損告訴，已逾6個月之法定告訴期間，
    揆諸前開說明，爰諭知不受理之判決。
據上論斷，應依刑事訴訟法第299條第1項前段、第303條第3款，
刑法第304條第1項、第305條、第309條第1項、第41條第1項前段
、第51條第6款，刑法施行法第1條之1第1項，判決如主文。
本案經檢察官鄭央鄉提起公訴，檢察官何克昌到庭執行職務。
中　　華　　民　　國　　111 　年　　3 　　月　　25　　日
                  刑事第六庭  審判長法  官  程士傑
　　　　　　　　　　　　　　　　　　法  官  蕭筠蓉
　　　　　　　　　　　　　　　　　　法  官  陳一誠
以上正本證明與原本無異。
如不服本判決應於收受判決後20日內向本院提出上訴書狀，並應
敘述具體理由；其未敘述上訴理由者，應於上訴期間屆滿後20日
內向本院補提理由書（均須按他造當事人之人數附繕本）「切勿
逕送上級法院」。
中　　華　　民　　國　　111 　年　　3 　　月　　28　　日
　　　　　　　　　　　　　　　　　　書記官  陳佳迪
附錄本案論罪科刑法條：
【刑法第304條】
以強暴、脅迫使人行無義務之事或妨害人行使權利者，處3年以
下有期徒刑、拘役或9千元以下罰金。
前項之未遂犯罰之。
【刑法第305條】
以加害生命、身體、自由、名譽、財產之事，恐嚇他人致生危害
於安全者，處2年以下有期徒刑、拘役或9千元以下罰金。
【刑法第309條】
公然侮辱人者，處拘役或9千元以下罰金。
以強暴犯前項之罪者，處1年以下有期徒刑、拘役或1萬5千元以
下罰金。
附表一：
內容(客家話) 做什麼？不知羞恥，女兒長這麼大了還要給人家洗，要不要臉，媽媽在哪裡，媽媽在幫人家洗，媽媽在外面幫人家洗，女兒在家給人家洗，妳的教育多好，妳只會吃毒品，吃到秀逗，又被別人抓到，為什麼要在屏東做，不要去大河莊做，妳爸爸的名字呢，看得到嗎？什麼叫做羞恥，妳爸爸什麼名字，做一個女生做成這樣，妳報警來最好，看妳驗不驗的過。 
附表二：
編號 犯罪事實 主  文 1 如事實欄一、㈠所示 甲○○犯強制罪，處拘役肆拾日，如易科罰金，以新臺幣壹仟元折算壹日。未扣案之犯罪所得新臺幣柒佰元沒收，於全部或一部不能沒收或不宜執行沒收時，追徵其價額。 2 如事實欄一、㈡所示 甲○○犯恐嚇危害安全罪，處拘役參拾日，如易科罰金，以新臺幣壹仟元折算壹日。 3 如事實欄一、㈢所示 甲○○犯公然侮辱罪，處拘役拾伍日，如易科罰金，以新臺幣壹仟元折算壹日。